臺灣高等法院刑事判決　　　　　　　　94年度上訴字第1662號
上　訴　人　臺灣士林地方法院檢察署檢察官
上　訴　人
即　被　告　甲○○
上列上訴人因被告違反槍砲彈藥刀械管制條例案件，不服臺灣士
林地方法院94年度訴字第125號，中華民國94年5月4日第一審
判決（起訴案號：臺灣士林地方法院檢察署93年度偵字第10871
號），提起上訴，本院判決如下：
    主  文
上訴駁回。
    事  實
一、甲○○明知具有殺傷力之手槍、空氣槍及子彈，非經中央主
    管機關許可，不得寄藏、持有，竟於民國93年10月間某日，
    受年籍姓名均不詳綽號「阿賢」成年男子之委託，代為保管
    具有殺傷力之仿COLT廠半自動手槍製造之金屬玩具手槍，換
    裝土造金屬槍管改造而成之改造90手槍1 枝（槍枝管制編號
    0000000000號）、仿WALTHER 廠PPK/S 型半自動手槍製造之
    玩具手槍，換裝土造金屬槍管而成之改造8 釐米手槍1 枝（
    槍枝管制編號0000000000號）、仿FN廠1910型半自動手槍製
    造之金屬玩具手槍，換裝土造金屬槍管改造而成之改造8 釐
    米手槍1 枝（槍枝管制編號0000000000號）、由土造金屬彈
    殼加裝直徑8.1mm 金屬彈頭而成之改造子彈6 顆、由土造金
    屬彈殼加裝7.9mm 金屬彈頭而成之改造子彈5 顆及空氣長槍
    1 枝（槍枝管制編號0000000000號），即基於寄藏之意思，
    藏放在臺北縣三芝鄉○○街9 巷11弄5 號住處。嗣於93年12
    月21日22時許，經警持搜索票至前揭處所搜索，當場扣得上
    開具有殺傷力之改造8 釐米手槍2 枝（各含彈匣一個）、改
    造90手槍1 枝（含彈匣一個）、空氣長槍1 枝、及改造子彈
    11顆（直徑8.1mm6顆、直徑7.9mm5顆，其中直徑8.1mm 、直
    徑7. 9mm各2 顆於鑑定時已因試射而滅失），並扣得不具殺
    傷力之改造90手槍1 枝（槍枝管制編號0000000000號）、半
    成品8 釐米手槍1 枝（含彈匣一個，槍枝管制編號00000000
    00號）、改造子彈11顆、假手榴彈1 枚、信號彈1 枚及非管
    制之武士刀2 把。
二、案經臺北縣政府警察局淡水分局報請臺灣士林地方法院檢察
    署檢察官偵查起訴。
    理  由
一、訊據被告甲○○承認有前揭之寄藏槍彈之事實，被告甲○○
    於原審準備程序及審理時亦供認不諱（見原審94年3月16日
    、94年4月20日準備程序筆錄、94年4月20日審判筆錄），並
    經證人姜禮偉、阮嵩強、鄭榮盛、陳進旺即在搜索現場之人
    於警詢時及偵查中證述上述查獲過程明確（見偵查卷第18至
    30頁、32至38、109至111頁），且有改造8釐米手槍2枝（各
    含彈匣一個）、改造90手槍1枝（含彈匣一個）、改造子彈
    11顆、空氣長槍1枝扣案可資佐證。又扣案之槍彈經送鑑定
    結果：(一)改造8釐米手槍1枝（槍枝管制編號0000000000號）
    ，認係由仿WALT HER廠PP K/S型半自動手槍製造之玩具手槍
    換裝土造金屬槍管而成之改造手槍，機械性能良好，可擊發
    適用子彈，認具殺傷力。(二)改造8釐米手槍1枝（槍枝管制編
    號0000000000號），認係由仿FN廠1910型半自動手槍製造之
    金屬玩具手槍，換裝土造金屬槍管改造而成之改造手槍，機
    械性能良好，可擊發適用之子彈，認具殺傷力。(三)改造90手
    槍1枝（槍枝管制編號0000000000號），認係由仿COLT廠半
    自動手槍製造之金屬玩具手槍，換裝土造金屬槍管改造而成
    之改造手槍，機械性能良好，可擊發適用之子彈，認具殺傷
    力。(四)改造子彈6顆，認均係由土造金屬彈殼加裝直徑8.1mm
    金屬彈頭而成之土造子彈，經取樣2顆試射結果，均可擊發
    ，認均具殺傷力；(五)改造子彈5顆，認均係由土造金屬彈殼
    加裝直徑7.9mm金屬彈頭而成之土造子彈，經取樣2顆試射結
    果，均可擊發，認均具殺傷力。(六)空氣長槍1枝（槍枝管制
    編號00000000 00號），認係玩具空氣長槍，以小型二氧化
    碳高壓鋼瓶內氣體為發射動力，經實際試射，測得其彈丸（
    直徑6mm鋼珠，重量0.88公克）之發射速度分別為182、193
    、185公尺/秒，其動能分別為14.57、16.39、15.06焦耳，
    其單位面積動能分別為51.55、57.97、53.26焦耳/平方公分
    ，有內政部警政署刑事警察局94年1月14日刑鑑字第0930256
    321號槍彈鑑定書在卷可憑，又依日本科學警察研究所之研
    究結果，彈丸單位面積動能達20焦耳/平方公分，則足以穿
    入人體皮肉層，亦有內政部警政署刑事警察局刑鑑字第0940
    0100 68號槍彈鑑定書附卷可參，而扣案之空氣長槍，經試
    射3次，動能均超過20焦耳/平方公分，顯足以穿入人體皮肉
    層，應認具殺傷力。綜上所述，被告之自白核與事實相符，
    本件事證明確，被告犯行堪以認定。
二、按被告行為後，槍砲彈藥刀械管制條例業經總統於94年1 月
    26日以華總一義字第09400010101 號令修正公布，並自94年
    1 月28日生效施行，原條例第8 條與第10條、第11條合併修
    正移列為修正條文第8 條，原條例第10、11條刪除；修正前
    槍砲彈藥刀械管制條例第11條第4 項之未經許可持有可發射
    子彈具有殺傷力之各式槍砲罪，移至新法第8 條第4 項，除
    將舊法規定之「槍砲」修正為「槍枝」外，修正前之法定刑
    為1 年以上7 年以下有期徒刑，併科新臺幣7 百萬元以下罰
    金，修正後槍砲彈藥刀械管制條例第8 條第4 項係規定：「
    未經許可持有第4 條第1 項第1 款所定其他可發射金屬或子
    彈具有殺傷力之各式槍枝者，處3 年以上10年以下有期徒刑
    ，併科新臺幣700 萬元以下罰金」，比較新舊法結果，以修
    正前之舊法對於被告較為有利，依刑法第2 條第1 項但書之
    規定，應適用修正前槍砲彈藥刀械管制條例第8 條第4 項、
    第11條第4 項之規定處斷。再按改造手槍、空氣長槍、改造
    子彈，分別屬於槍砲彈藥刀械管制條例第4 條第1 項第1 款
    、第2 款所稱之槍砲、彈藥。被告未經許可寄藏改造手槍、
    空氣長槍及改造子彈之行為，分別係犯修正前槍砲彈藥刀械
    管制條例第11條第4 項之未經許可寄藏可發射子彈具有殺傷
    力之改造手槍罪、第8 條第4 項之未經許可，寄藏空氣槍罪
    及第12條第4 項之未經許可寄藏子彈罪。起訴書原記載被告
    寄藏槍彈時間為92年中旬某日，檢察官於94年4月20日在原
    審準備程序時，當庭更正為93年10間某日，併此敘明。被告
    因寄藏而持有改造手槍、空氣長槍及改造子彈之行為，因寄
    藏與持有，均係將物置於自己實力支配之下，僅寄藏先有他
    人之持有行為，而後始為之受寄代藏而已，故寄藏之受人委
    託代為保管，其保管之本身，亦屬持有，不過，此之持有係
    受寄之當然結果，自應僅就寄藏之行為為包括之評價，不應
    另就持有改造手槍、持有空氣長槍、持有子彈予以論罪（最
    高法院74年台上字第3400號判例參照）。被告同時地未經許
    可寄藏改造手槍、空氣長槍及子彈，係以一寄藏行為同時觸
    犯上開三罪名，為想像競合犯，應依刑法第55條之規定，從
    一重之修正前槍砲彈藥刀械管制條例第11條第4項之未經許
    可持有可發射子彈具有殺傷力之改造手槍罪處斷。
三、原審以被告犯行明確，適用修正前槍砲彈藥刀械管制條例第
    8條第4項、第11條第4項、槍砲彈藥刀械管制條例第12條第4
    項，刑法第11條前段、第2條第1項但書、第55條、第42條第
    2項、第38條第1項第1款，罰金罰鍰提高標準條例第2條，現
    行法規貨幣單位折算新臺幣條例第2條之規定，並審酌被告
    非法寄藏具殺傷力之改造手槍、空氣槍及改造子彈，數量非
    少，對於他人生命、身體安全構成嚴重威脅，影響社會治安
    甚鉅，並考量被告之素行及無將槍彈持以從事非法行為，與
    犯罪後供認犯行，態度尚稱良好等一切情狀，認被告甲○○
    未經許可，寄藏可發射子彈具有殺傷力之改造手槍，處有期
    徒刑壹年捌月，併科新臺幣拾伍萬元，罰金如易服勞役以新
    臺幣玖佰元即銀元參佰元折算壹日。扣案之改造90手槍1枝
    （含彈匣一個，槍枝管制編號0000000000號）、改造8釐米
    手槍2枝（各彈匣一個，槍枝管制編號0000000000號、槍枝
    管制編號0000000000號）、改造子彈11顆（直徑8.1mm6顆、
    直徑7.9mm5顆）、空氣長槍1枝（槍枝管制編號0000000000
    號），均具殺傷力，係屬違禁物，除改造子彈4顆（直徑8.
    1mm2顆、直徑7.9mm2顆），因已分別試射完畢而不具殺傷力
    ，自無庸另為沒收之諭知外，其餘之物不問屬於犯人與否，
    均依刑法第38條第1項第1款之規定宣告沒收。另扣案之改造
    90手槍1枝（槍枝管制編號0000000000號）、半成品8釐米手
    槍1枝（含彈匣一個，槍枝管制編號0000000000號）、改造
    子彈11顆（直徑6.7mm7顆、直徑6.1mm2顆、直徑5.8mm1 顆
    、直徑6.4mm 1顆）、假手榴彈1枚、信號彈1枚等物，經送
    內政部警政署刑事警察局鑑定結果，其中改造90手槍1枝（
    槍枝管制編號0000000000號），認係由仿COLT廠半自動手槍
    製造之金屬玩具手槍，經檢視，槍管內具阻鐵，無法供發射
    彈丸使用，認不具殺傷力；半成品8釐米手槍1枝（含彈匣一
    個，槍枝管制編號0000000000號），認係仿FN廠1910型半自
    動手槍製造之金屬玩具手槍之槍身握把及彈匣，非完整之手
    槍，認不具殺傷力；改造子彈9顆（直徑6. 7mm7顆、直徑6.
    1mm2顆），經取樣試射結果，均無法擊發，認均不具殺傷力
    ；改造子彈2顆（直徑5.8m m1顆、直徑6.4mm1顆），經檢視
    ，均不具底火及火藥，均不具子彈完整結構，認均不具殺傷
    力；而假手榴彈1枚，經以X光透視，引信內均無擊針、火帽
    、延期藥、雷管等，其引信係實心無法作用，而彈體內為空
    心。引信及彈殼均非制式之引信及彈殼，彈殼內無火、炸藥
    ，其結構並不完整，研判係假手榴彈；信號彈1枚，經檢視
    及X光透視後，信號彈發射器及小型信號彈10枚均為原廠製
    品，未發現有改裝或變造情事，依據台北地區76年第二次檢
    警聯繫會議決議，信號彈非屬槍砲彈藥刀械管制條例所列管
    之子彈或爆裂物，有該局94年1月14日刑鑑字第0930256321
    號槍彈鑑定書、94年2月4日刑偵五字第0940020650號鑑驗通
    知書、94年1月18日刑偵五字第0940 011486號鑑驗通知書在
    卷可稽；又武士刀2把，鑑驗結果非屬於槍砲彈藥刀械管制
    條例所列管刀械，亦有臺北縣政府警察局94年1月27日北縣
    警保字第0940007037號函在卷可憑。上開物品經鑑驗結果均
    非槍砲彈藥刀械管制條例所列管之槍砲、彈藥或其主要組成
    零件，亦無證據證明係供犯罪所用之物，均無從宣告沒收；
    至扣案之瓦斯鋼瓶3瓶、散彈槍彈殼1個、十字弓1把、十字
    弓箭28枝、砂輪機2臺、鑽孔機1臺、切割機1臺、接電機1臺
    、鉗子1支、夾子1支、刮刀1支、鋼條2條，既非屬違禁物，
    且無證據可證係供被告犯本罪所用之物，亦均不予宣告沒收
    等，經核於法並無違誤，量刑亦屬妥適，被告上訴認原審判
    決太重，為無理由，應予駁回，公訴人認原審判決太輕，亦
    無理由，應予駁回。
據上論斷，應依刑事訴訟法第三百六十八條判決如主文。
本案經檢察官劉靜婉到庭執行職務。
中　　華　　民　　國　　94　　年　　9 　　月　　27　　日
                  刑事第十庭  審判長法  官  陳正雄
                                    法  官  黃金富
                                    法  官  許宗和
以上正本證明與原本無異。
如不服本判決，應於收受送達後十日內向本院提出上訴書狀，其
未敘述上訴之理由者並得於提起上訴後十日內向本院補提理由書
（均須按他造當事人之人數附繕本）。
                                    書記官  沈秀容
中　　華　　民　　國　　94　　年　　9 　　月　　30　　日
